【裁判字號】    95,交聲,458
【裁判日期】    950829
【裁判案由】    聲明異議
【裁判全文】
臺灣臺南地方法院交通事件裁定         95年度交聲字第458號
移送機關    交通部公路總局嘉義區監理所新營監理站
受處分人
即異議人    甲○○
上列受處分人因違反道路交通管理處罰條例案件，對於交通部公
路總局嘉義區監理所新營監理站民國95年3月14日所為之裁決處
分（處分案號：新監裁違字第裁73-Z00000000號），聲明異議，
本院裁定如下：
    主  文
原處分關於罰鍰新臺幣肆萬玖仟伍佰元部分撤銷。
其餘異議駁回。
    理  由
一、本件聲明異議意旨略以：受處分人即異議人甲○○被警舉發
    於民國95年3月1日20時12分許，駕駛牌照號碼RK-5111號自
    小客車，「經酒精測定器測得酒測值為0.75mg/dl」，經新
    營監理站以上開裁決書，依道路交通管理處罰條例第35條第
    1項第1款規定，裁處罰鍰新台幣4萬9千5百元，並吊扣駕駛
    執照12個月在案，惟依一事不二罰為由，請求貴院撤銷上開
    處分並為免罰之裁定，為此聲明異議。
二、按汽車駕駛人，駕駛汽車經測試檢定酒精濃度超過規定標準
    者，處新臺幣1萬5千元以上6萬元以下罰鍰，並當場移置保
    管該汽車及吊扣其駕駛執照1年；因而肇事致人受傷者，並
    吊扣其駕駛執照2年；致人重傷或死亡者，吊銷其駕駛執照
    ，並不得再考領，94年12月28日修正，95年7月1日施行前之
    舊道路交通管理處罰條第35條第1項第1款定有明文。次按汽
    車駕駛人飲用酒類後其吐氣所含酒精濃度超過每公升0.25毫
    克（mg/dl）者，不得駕車，道路交通安全規則第114條第2
    款定有明文。又服用毒品、麻醉藥品、酒類或其他相類之物
    ，不能安全駕駛動力交通工具而駕駛者，處1年以下有期徒
    刑、拘役或3萬元以下罰金，刑法第185條之3亦定有明文。
三、經查：
(1)、本件受處分人即異議人甲○○被警舉發於95年3月1日20時12
    分許，駕駛牌照號碼RK-5111號自小客車，「經酒精測定器
    測得酒測值為0.75mg/dl」之事實，有內政部警政署國道公
    路警察局第八警察隊95年3月1日公警局交字第Z00000000號
    舉發違反道路交通管理事件通知單附卷可稽。
(2)、按行政罰法於94年2月5日公布，於95年2月5日施行，該法第
    26條第1項規定：「一行為同時觸犯刑事法律及違反行政法
    上義務規定者，依刑事法律處罰之。但其行為應處以其他種
    類行政罰或得沒入之物而未經法院宣告沒收者，亦得裁處之
    。」；第2項規定：「前項行為如經不起訴處分或為無罪、
    免訴、不受理、不付審理之裁判確定者，得依違反行政法上
    義務規定裁處之。」，是一行為同時觸犯刑事法律及違反行
    政法上義務規定者，原則上應依刑事法律處以刑事罪刑，行
    政機關不得再處以行政罰，但其行為應處以其他種類行政罰
    或得沒入之物而未經法院宣告沒收者，行政機關亦得裁處之
    。
(3)、查異議人甲○○因上開酒醉駕車經臺灣臺南地方法院檢察署
    檢察官於95年3月31日以95年度營偵字第454號緩起訴處分書
    為緩起訴處分，其處分理由為：「一、甲○○於民國95年3
    月1日20時10分許，明知其已酒醉不能安全駕駛汽車，竟仍
    駕駛車號RK-5111號小客車，行經國道三號南向313.7公里處
    ，因行車不穩，而為警攔查，經警對其做酒精測試，發現其
    吐氣所含酒精成份已達每公升0.75毫克，顯已不能安全駕駛
    汽車。案經國道公路警察局第八警察大隊報告偵辦。二、上
    揭事實業據被告甲○○坦承不諱，復有酒精測試紀錄表在
    卷足憑，事證明確，被告犯嫌應可認定。三、核被告所為，
    係犯刑法第185條之3之罪嫌。屬法定本刑為死刑、無期徒刑
    或最輕本刑3年以上有期徒刑以外之罪，惟被告犯後坦承犯
    行，甚有悔意。爰參酌刑法第57條所列事項及公共利益之維
    護，認以緩起訴為適當。四、緩起訴期間為2年，並自本件
    處分確定之日起3月內，被告應向國庫支付新台幣3萬元。」
    ，並於95年4月21日確定，有上開緩起訴處分書及臺灣高等
    法院被告前案紀錄表各1份附卷可稽。又緩起訴期間內有特
    定事由時，檢察官仍得撤銷緩起訴之處分，刑事訴訟法第
    253條之3定有明文。上開甲○○之緩起訴期間為2年，即自
    95年4月21日起算至97年4月20日期滿，於此2年期間，如其
    刑事訴訟法第253條之3所規定之事由，仍將被撤銷緩起訴之
    處分而被起訴，是在上開期間內，其刑事責任並未確定。
(4)、又緩起訴處分並非行政罰法第2項所規定之「起訴處分或無
    罪、免訴、不受理、不付審理之裁判」，行政機關自不得因
    異議人已被緩起訴處分即依違反行政法上義務規定裁處行政
    罰之罰鍰。
(5)、由於刑罰與行政罰同屬對於不法行為之制裁，而刑罰之懲罰
    作用較強，故依刑事法律處罰即足資警惕時，實無一事二罰
    再處罰鍰之必要，故行政罰法第26條第1項前段規定：「一
    行為同時觸犯刑事法律及違反行政法上義務規定者，依刑事
    法律處罰之。」。異議人甲○○上開酒醉駕車經內政部警政
    署國道公路警察局第八警察隊移送臺灣臺南地方法院檢察署
    追究刑責，嗣雖經檢察官為緩起訴處分，惟其刑事責任尚未
    確定，已如前述，在上開緩起訴期間期滿之前仍面臨被撤銷
    緩起訴處分而被起訴之可能，刑事責任效力未定，行政機關
    自應待其刑事責任效力確定後再為正確之處分。上開交通違
    規，新營監理站未待異議人刑事責任確定即以上開裁決書，
    依94年12月28日修正，95年7月1日施行前之舊道路交通管理
    處罰條例第35條第1項第1款規定，裁處異議人罰鍰新台幣4
    萬9千5百元，尚有未洽，應予撤銷。
(6)、又罰鍰以外之沒入或其他種類行政罰，因具維護公共秩序之
    作用，行政機關仍得裁處，故行政罰法第26條第1項但書規
    定：「但其行為應處以其他種類行政罰或得沒入之物而未經
    法院宣告沒收者，亦得裁處之。」。是新營監理站依94年12
    月28日修正，95年7月1日施行前之舊道路交通管理處罰條例
    第35條第1項第1款規定，裁處吊扣異議人駕駛執照12個月，
    並無違誤，異議人請求撤銷此部分之處分並為免罰之裁定，
    自不足採。
四、綜上所述，原處分裁處異議人罰鍰新台幣4萬9千5百元部分
    ，於法不合，應由本院裁定將該部分之處分撤銷，以資適法
    。另異議人請求撤銷吊扣其駕駛執照之處分，該部分之異議
    為無理由，應予駁回。
五、據上論斷，應依道路交通案件處理辦法第19條、第20條前段
    ，裁定如主文。
中    華    民    國    95    年    8    月    29     日
                   交通法庭   法  官  林勝利
以上正本證明與原本無異。
如不服本裁定應於送達後5日內向本院提出抗告狀。
                              書記官  陳金堂
中    華    民    國    95    年    8    月    29     日


司法院資訊處製作；財團法人民間司法改革基金會備份。
